【裁判字號】    99,司家聲,48
【裁判日期】    990531
【裁判案由】    變賣遺產
【裁判全文】
臺灣新竹地方法院民事裁定            99年度司家聲字第48號
聲  請  人  行政院國軍退除役官兵輔導委員會
法定代理人  甲○○
上列當事人聲請變賣被繼承人乙○○所遺遺產事件，本院裁定如
下：
    主    文
被繼承人乙○○所有如附表所示之不動產，准聲請人依市價變賣
。
其餘聲請駁回。
聲請程序費用新台幣壹仟元由被繼承人乙○○之遺產負擔。
    理    由
一、本件聲請意旨略以：被繼承人乙○○係榮民，於民國90年2
    月23日死亡，遺有財產，即坐落於新竹市○○段1386地號、
    面積59平方公尺、權利範圍三分之二之土地暨新竹市○○路
    ○段268巷41弄80之1號未辦保存登記之建物一棟。聲請人為
    被繼承人之法定遺產管理人，經聲請鈞院以91年度家催字第
    7號裁定准予公示催告，限被繼承人乙○○之繼承人、債權
    人及受遺贈人應於一定期間內申報權利，目前公示催告期間
    業已屆滿。經查，被繼承人乙○○死亡後，遺有財產即坐落
    於新竹市○○段1386地號、面積59平方公尺、權利範圍三分
    之二之土地暨新竹市○○路○段268巷41弄80之1號未辦保存
    登記之建物一棟。聲請人依法為其遺產管理人，茲因被繼承
    人大陸地區之親屬陳喜生等於法定期間內表示繼承，並經鈞
    院以92年度聲繼字第3號函准予備查在案，遺產管理人為移
    交遺產給大陸地區繼承人，自有變賣遺產之必要等語，並提
    出本院91年度家催字第7號民事裁定影本、新院雲家謙95家
    聲365字第09285號函影本、土地所有權狀影本、土地登記謄
    本等件為證。
二、按法院依非訟事件第149 條第1 項規定指定之遺產管理人，
    為清償債權或交付遺贈物有變賣遺產之必要者，依民法第11
    79條第2 項規定，其變賣遺產，應經親屬會議之同意始得為
    之。又親屬會議不能召開或召開有困難時，依法應經親屬會
    議之事項，由有召集權人聲請法院處理之，民法第1132條定
    有明文。次按被繼承人在台灣地區之遺產，由大陸地區人民
    依法繼承者，其所得財產總額，每人不得逾新臺幣200 萬元
    。大陸地區人民為臺灣地區人民配偶，其繼承在臺灣地區之
    遺產或受遺贈者，依下列規定辦理：（一）、不適用第一項
    及第三項總額不得逾新臺幣二百萬元之限制規定。（二）、
    其經許可長期居留者，得繼承以不動產為標的之遺產，不適
    用前項有關繼承權利應折算為價額之規定。但不動產為臺灣
    地區繼承人賴以居住者，不得繼承之，於定大陸地區繼承人
    應得部分時，其價額不計入遺產總額。（三）、前款繼承之
    不動產，如為土地法第十七條第一項各款所列土地，準用同
    條第二項但書規定辦理。臺灣地區與大陸地區人民關係條例
    第67條第1項前段、第5項定有明文。故民法第1179條第2項
    雖僅就有清償債權或交付遺贈物之必要，遺產管理人經親屬
    會議之同意得變賣遺產，但於有繼承人為大陸地區人民時，
    為交付大陸地區人民得繼承之財產，解釋上應得類推適用民
    法上開規定，認亦有變賣遺產之必要。又繼承事件係屬公益
    事項，如無親屬會議得為變賣遺產之同意，解釋上應由法院
    介入監督。
三、經查：本件聲請人為被繼承人乙○○之法定遺產管理人，其
    聲請本院公示催告被繼承人亡故後遺有財產，並催告被繼承
    人之大陸地區以外之繼承人、債權人及受遺贈人應於期限內
    為承認繼承、報明債權及為願受遺贈與否之聲明等情，業據
    提出本院91年度家催字第7號裁定影本、新院雲家謙95家聲
    365字第09285號函影本、土地登記謄本及土地所有權狀影本
    各1份為證，並經本院依職權調閱本院91年度家催字第7號裁
    定核閱無訛，堪信為真實。參酌在公示催告期間內並無被繼
    承人乙○○之大陸地區以外之繼承人、債權人及受遺贈人於
    期限內承認繼承、報明債權及為願受遺贈與否之聲明，且被
    繼承人大陸地區之繼承人陳喜生等向本院為繼承之表示，經
    本院於92年2月17日以92年度聲繼字第3號裁定准予備查在案
    ，聲請人為移交遺產給大陸地區繼承人，確有變賣遺產之必
    要，依前揭規定意旨，其聲請准予拍賣遺產，核無不合，應
    予准許。
四、至聲請人另主張門牌新竹市○○路○段268巷41弄80之1號之
    建物，同為相對人之遺產，故聲請變賣等語，經本院函請聲
    請人於文到七日內提出該建物為相對人所有之釋明，聲請人
    並未提出足茲釋明該建物為相對人所有之證據，則相對人之
    遺產管理人即聲請人聲請拍賣上開建物，並無依據，此部分
    聲請應予駁回。
五、依非訟事件法第157條、第24條第1項，裁定如主文。
中    華    民    國    99    年    5     月    31    日
                  家事法庭司法事務官  張淑玲
以上正本係照原本作成。
如對本裁定抗告，須於裁定送達後10日內向本院提出抗告狀，並
繳納抗告費新台幣壹仟元。
中    華    民    國    99    年    5     月    31    日
                                書記官  陳德榮
附表：
┌──┬───────────────┬────────┐
│編號│       建物或土地編號         │   權利範圍     │
├──┼───────────────┼────────┤
│ 1  │新竹市○○段1386地號          │   三分之二     │
└──┴───────────────┴────────┘

司法院資訊處製作；財團法人民間司法改革基金會備份。
